---
title: "Explorative Datenanalyse"
author: "Kacper Bohaczyk"
date: "2024-12-22"
output: pdf_document
---

```{r setup, include=FALSE}
knitr::opts_chunk$set(echo = TRUE)
```

## Infos `state`
Das Dataset zeigt eine Auswahl an Daten über die 50 Staaten der USA an. \hfill \break
Bevölkerung in 100 Tausenden, \hfill \break
Einkommen pro Person in USD, \hfill \break
Analphabetenrate als Prozent der Bevölkerung, \hfill \break
Lebenserwartung in Jahren, \hfill \break
Mord und Totschlag pro 100 Tausend Einwohner, \hfill \break
Menschen mit High-School abschlüssen als Prozent der Bevölkerung, \hfill \break
Tage mit Temperatur unter 0° C in großen Städten (1931-1960),  \hfill \break
Fläche der Staaten in Quadratmeilen.

```{r}
?state.x77
summary(state.x77)
```

## Bevölkerung

**Median:**  2838.5 \hfill \break
**Mitellwert:** 4246.42 \hfill \break
**Standardabweichung:** 4464.49 \hfill \break
**Quartildistanz:** 3889 \hfill \break

Es gibt einen großen unterschied zwishcen den Median und dem Mittlewert. Dadurch erkennt man das die Ränder stark verzehren. Für uns ist der Median mehr sinnvoll

```{r}
data(state)
round(median(state.x77[,"Population"]),2)
round(mean(state.x77[,"Population"]),2)
round(sd(state.x77[,"Population"]),2)
round(IQR(state.x77[,"Population"]),2)
```
## Einkommen pro Person

**Median:** 4519 \hfill \break
**Mitellwert:** 4435.8 \hfill \break
**Standardabweichung:** 614.47 \hfill \break
**Quartildistanz:** 820.75 \hfill \break

Der Unterschied zwischen dem Median und dem Mittlewert ist nicht sehr groß
Die Daten werden durch die relativen großen Ausreißer am Rande des Sets verzogen.

```{r}
round(median(state.x77[,"Income"]),2)
round(mean(state.x77[,"Income"]),2)
round(sd(state.x77[,"Income"]),2)
round(IQR(state.x77[,"Income"]),2)
```

## Analphabetenrate

**Median:** 0.95 \hfill \break
**Mitellwert:** 1.17\hfill \break
**Standardabweichung:** 0.61 \hfill \break
**Quartildistanz:** 0.95 \hfill \break

Es gibt keine großen Ausreißer. Die Daten sind ähnlich

```{r}
round(median(state.x77[,"Illiteracy"]),2)
round(mean(state.x77[,"Illiteracy"]),2)
round(sd(state.x77[,"Illiteracy"]),2)
round(IQR(state.x77[,"Illiteracy"]),2)

```
## Lebenserwartung in Jahren

**Median:** 70.67 \hfill \break
**Mitellwert:** 70.88\hfill \break
**Standardabweichung:** 1.34 \hfill \break
**Quartildistanz:** 1.78 \hfill \break

Erstaunlicherweise gibt es keine großen Ausreißer.

```{r}
round(median(state.x77[,"Life Exp"]),2)
round(mean(state.x77[,"Life Exp"]),2)
round(sd(state.x77[,"Life Exp"]),2)
round(IQR(state.x77[,"Life Exp"]),2)
```
## Mord und Totschlag pro 100 Tausend Einwohner

**Median:** 6.85\hfill \break
**Mitellwert:** 7.38\hfill \break
**Standardabweichung:** 3.69 \hfill \break
**Quartildistanz:** 6.32 \hfill \break

Keine großen Ausreißer

```{r}
round(median(state.x77[,"Murder"]),2)
round(mean(state.x77[,"Murder"]),2)
round(sd(state.x77[,"Murder"]),2)
round(IQR(state.x77[,"Murder"]),2)
```
# Plotten

```{r}

library(ggplot2)
library(gridExtra)
# Daten laden
data(state)
df <- as.data.frame(state.x77)

# Variablennamen für die Grafiken anpassen
names(df)[4] <- "LifeExp"  # Ändern von "Life Exp" zu "LifeExp"

# Variablen auswählen
vars <- c("Population", "Income", "Illiteracy", "LifeExp", "Murder")

# Funktion, um die vier Grafiktypen für eine gegebene Variable zu erstellen
plot_matrix <- function(df, var) {
  # Boxplot
  p1 <- ggplot(df, aes_string(x = var)) + 
    geom_boxplot() + 
    ggtitle(paste(var, "- Boxplot"))

  # Histogramm mit Dichteschätzung
  p2 <- ggplot(df, aes_string(x = var)) + 
    geom_histogram(aes(y = ..density..), binwidth = 1) + 
    geom_density(col = "red") +
    ggtitle(paste(var, "- Histogramm mit Dichteschätzung"))

  # ECDF
  p3 <- ggplot(df, aes_string(x = var)) + 
    stat_ecdf(geom = "step") +
    ggtitle(paste(var, "- ECDF"))

  # QQ-Plot
  p4 <- ggplot(df, aes_string(sample = var)) + 
    stat_qq() +
    stat_qq_line() +
    ggtitle(paste(var, "- QQ-Plot"))

  # Anordnen der Plots in einer 2x2-Matrix
  grid.arrange(p1, p2, p3, p4, nrow = 2)
}

for (var in vars) {
  plot_matrix(df, var)
}
```


## Ausreißer & Ränder Analyse

Die schlimmsten Ausreißer sind in 'Population', Städte wie Californien und New York haben beide ~20 Millionen einwohner, während Wyoming, Vermont und Alaska alle weniger als 500k haben.

Bei Einkommen gibt es auch Außreiser, da Missisipi, Vermont,  Alabama, West Virgina, Kentucky und Louisiana alle unter 4000 DollerEinkommen haben und Alaska als einziger Staat über 6000$ Einkommen hat.

Die Analphabetenrate, hat keine Ausreißer aber starke Ränder.

Lebenserwartung hat weder starke Ränder oder Ausreißer, da es in allen Staaten sehr änhlich ist.

Mord hat auch keine Ausreißer, nur wieder starke Ränder.

